【裁判字號】    98,交抗,2849
【裁判日期】    981211
【裁判案由】    違反道路交通管理處罰條例
【裁判全文】
臺灣高等法院交通事件裁定            98年度交抗字第2849號
抗  告  人
即受處分人  甲○○
上列抗告人因違反道路交通管理處罰條例案件，不服臺灣桃園地
方法院，中華民國98年11月6日所為裁定（98年度交聲字第3002
號），提起抗告，本院裁定如下：
    主  文
抗告駁回。
    理  由
一、按汽車行駛高速公路及快速公路，應依速限標誌指示，高速
    公路及快速公路交通管制規則第5條第1項前段定有明文；又
    汽車行駛於高速公路、快速公路或設站管制之道路，不遵使
    用限制、禁止、行車管制及管理事項之管制規則而有行車速
    度超過規定之最高速限或低於規定之最低速限者，處汽車駕
    駛人新臺幣（下同）3,000元以上6,000元以下罰鍰，並予記
    違規點數1點，道路交通管理處罰條例第33條第1項第1款、
    第63條第1項第1款分別定有明文。
二、原裁定意旨略以：受處分人之違規事實，業據證人即舉發員
    警王維國於原審具結證稱：我們當時設的點是在受處分人駕
    駛的前方路段，受處分人駕駛在內側車道，外側有1、2部車
    ，以目測觀察受處分人車速最快，所以我們就用測速槍測速
    ，發現他超速，而以指揮棒將其攔停，受處分人爭辯他的車
    無法開到130公里的時速，並要我們試車，楊子卿遂載受處
    分人駕駛系爭車輛，發現可以開到130公里的時速，當時我
    開警車跟在後面，車速也達130公里，試車結束就在路肩停
    下來開單等語；另一名舉發員警楊子卿亦於原審具結證稱：
    當晚與王維國在執行攔檢超速的職務，發現受處分人有疑似
    超速的情形，所以我用雷射槍偵測受處分人的車速，發現他
    時速高達130公里，就將他攔停，並把測速槍拿給受處分人
    看，測速槍上面明確顯示測距321公尺、速度130公里，當時
    受處分人對於測距並沒有異議，僅辯稱系爭車輛已經很老舊
    有20年了，不可能開這麼快，我請他出示行照，發現系爭輛
    只有14年左右的車齡，受處分人便改口稱他不敢開這麼快，
    並要我試開。又雷射槍有1個紅點，鎖定特定車輛後就不會
    受其他車輛的干擾，且一次只能鎖定一部車，而車輛的體積
    很大，光點範圍很小，是不可能去測到其他的車輛，且我使
    用雷射槍測超速已經有6年以上的經驗，不可能測錯等語。
    且本件所使用之雷射測速儀器（器號：TS000397）屬高科技
    精密科學儀器，偵測時係以雷射光束瞄準同時於車道行駛車
    輛中之單一目標車進行偵測，不受其他車道上行駛中之車輛
    干擾及當時道路車流量之影響，該儀器並於98年7月6日始經
    經濟部標準檢驗局檢定合格，有效期限至99年7月31日等情
    ，有內政部警政署國道公路警察局第二警察隊98年8月24日
    公警二交字第0980271697號書函、經濟部標準檢驗局98年7
    月6日核發之雷射測速儀檢定合格證書各1紙附卷足稽（見原
    審卷第22頁、第38頁），足認受處分人上開違規事實應堪認
    定。原審以原處分機關依道路交通管理處罰條例第33條第1
    項第1款、第63條第1項第1款及違反道路交通管理事件統一
    裁罰基準及處理細則第41條、第43條、第44條、第67條規定
    ，裁處受處分人罰緩3,500元，並記違規點數1點，並無違法
    不當，而駁回受處分人之異議，經核於法並無不合。
三、抗告意旨略以：員警當時在沒有路燈照明黑漆漆的高速公路
    上，坐在無任何警示之警車內，如何能目測到受處分人超速
    ？且若受處分人時速為130公里，員警在124.1公里處亮燈、
    下車、鳴笛、揮棒的無預警動作，受處分人在現場又無緊急
    煞車痕係如何能平順慢速停車？另員警為證明受處分人車輛
    可以飆速130公里，不管變速箱早已嘎嘎作響仍將引擎轉速
    拉高到不正常之4000rpm，導致受處分人事後須將車子送修
    。而雷射槍縱為高科技產品，然如何證明儀器上之光點即為
    受處分人駕駛車輛，是否可能因人為因素而張冠李戴？而呈
    堂之錄音在製作過程中未真實呈現原意，且將有利受處分人
    之對話故意刪除，恐有造假嫌疑云云。經查，證人王維國、
    楊子卿於原審到庭具結以言詞供述本件受處分人有關前開違
    規事實，且於本件卷存證據資料內並無任何積極證據足以證
    明證人上開供述係屬虛偽，亦無有足以令人顯信其供述為不
    可採之品性證據或前科證據存在，本院自不得僅以證人為本
    件開單告發受處分人之員警而全盤抹煞其在訴訟上所具有之
    證人資格，而受處分人對前開證人之供述並無法舉出任何對
    其有利之證據資料，以使本院對證人所供述受處分人違規之
    事實產生任何合理之懷疑，且交通警察掣單舉發違反道路交
    通管理處罰條例所列之違規事實，本質上為行政處分，係公
    務員基於職務上之權力，依法就特定之具體事件所為之具公
    法上效果之單方面行政行為，基於公務員為公法上行為具有
    公信力之原則，該行政行為當可被推定為真正，其據以依法
    處分之事實認定亦為正確無誤，本此公信原則，乃立法者賦
    予行政機關制定違反道路交通事件統一裁罰標準及處理細則
    ，使執勤警員得當機處分以達其維護交通秩序、安全之行政
    目的，若謂公務員一切行政行為均需預留證據以證其實，則
    國家行政勢必窒礙難行，據此，刑事訴訟法就犯罪證據有關
    之規定中，與屬行政秩序罰之交通違規裁罰本質不合之部分
    ，自不在準用之列。則員警就所見之違規情形，於法令規定
    範圍內為逕行舉發之處置，在無反證之情況下，自可信為真
    實。又證人王維國於原審證稱：違規地點在交流道路口處，
    有路燈並非黑漆漆，我們在321公尺就偵測到受處分人車子
    超速並開始揮棒，300多公尺已足夠受處分人停車等語，且
    證人楊子卿亦於原審證稱：當時是慢慢踩油門加速，輕踩油
    門時速就達到100公里，受處分人沒有說引擎轉速過快，後
    油門踩到一半，時速就高達130公里，受處分人才表示引擎
    轉速過高，但依我開車經驗，受處分人時速開到160公里都
    沒問題等語（均見原審卷第34頁反面至第35頁），顯見受處
    分人辯稱當時路況漆黑，車況老舊無法飆速130公里，及若
    車速130公里無法即時停車接受攔檢等情均與事實不符。至
    受處分人質疑雷射槍是否可能因人為因素而張冠李戴？及呈
    堂之錄音恐有造假嫌疑云云，均僅係受處分人個人臆測之詞
    ，並未舉證以實其說，而難採信。是本件抗告，為無理由，
    應予駁回。
四、據上論斷，應依道路交通案件處理辦法第26條、刑事訴訟法
    第412條，裁定如主文。
中    華    民    國    98    年    12    月    11    日
                  刑事第十五庭審判長法  官  吳昭瑩
                                    法  官  賴邦元
                                    法  官  蘇隆惠
以上正本證明與原本無異。
不得再抗告。
                                    書記官  楊妙恩
中    華    民    國    98    年    12    月    14    日


司法院資訊處製作；財團法人民間司法改革基金會備份。
